臺灣苗栗地方法院刑事判決
111年度簡上字第98號
上  訴  人  
即  被  告  石春美



選任辯護人  黃國偉律師（法扶律師）
上列上訴人即被告因竊盜案件，不服本院111年度苗簡字第682號
第一審刑事簡易判決（聲請簡易判決處刑案號：111年度偵字第4
661號），提起上訴，本院管轄之第二審合議庭判決如下： 
    主  文
原判決撤銷。
石春美犯竊盜罪，處拘役拾伍日，如易科罰金，以新臺幣壹仟元
折算壹日。
　　犯罪事實
一、石春美於民國111年4月13日13時44分許，騎乘自行車前往址
    設苗栗縣○○鎮○○里○○路00號之燦坤3C苑裡店，並將所攜市內
    電話機交由店員設定後，在店內閒逛之際見及所展示之iPho
    ne13 Pro Max手機1支，甚感好奇遂意圖為自己不法之所有
    ，基於竊盜之犯意徒手拿取該手機，繼之除去手機背面所附
    著之防盜貼紙，致其防盜裝置失效後，再將之藏放於褲子口
    袋內而竊取得手，並騎乘自行車離去現場。嗣因該店員工羅
    錡澧發覺上開手機不翼而飛，遂調閱監視器錄影畫面追查並
    報警，始循線查悉上情。
二、案經羅錡澧訴由苗栗縣警察局通霄分局報告臺灣苗栗地方檢
    察署檢察官偵查後聲請以簡易判決處刑。
    理  由
一、證據能力：
  ㈠本判決下述所引用被告以外之人於審判外之陳述，檢察官、
    上訴人即被告（下稱被告）石春美及其辯護人於本院審理時
    對於該等證據能力均不爭執，且迄於言詞辯論終結前亦未聲
    明異議，本院審酌上開證據資料作成時之情況，尚無違法不
    當及證明力明顯過低之瑕疵，認為以之作為證據應屬適當，
    依刑事訴訟法第159條之5規定，均有證據能力。
  ㈡本判決下述所引用之非供述證據，與本案均具有關聯性，且
    均係依法定程序合法取得，而查無依法應排除其證據能力之
    情形，復經本院依法踐行證據調查程序，自均得作為本院認
    事用法之依據。
二、認定犯罪事實所憑之證據及理由：
    上揭犯罪事實，業據被告於偵訊及審理中均坦承不諱（見偵
    卷第45頁反面，本院簡上卷第73頁），核與證人即告訴人羅
    錡澧於警詢中證述之情節相符（見偵卷第15至16頁），並有
    苗栗縣警察局通霄分局扣押筆錄、扣押物品目錄表各1份、
    監視器錄影畫面擷圖18張、現場及查獲照片8張附卷可稽（
    見偵卷第19至21頁、第24至36頁），足認被告上開任意性自
    白與事實相符。從而，本案事證明確，被告犯行洵堪認定，
    應依法論科。
三、論罪科刑及撤銷改判之理由：
  ㈠核被告所為，係犯刑法第320條第1項之竊盜罪。
  ㈡辯護人固為被告辯稱：被告領有中度身心障礙證明，案發當
    下可能沒有辦法控制自己行為，也不知道自己行為的意義，
    其辨識行為違法或依其辨識而行為之能力顯較常人為低等語
    。惟因被告於案發當下，係針對展示區價值最高之iPhone13
     Pro Max手機下手行竊，且其在離開燦坤3C苑裡店前，更有
    先將該手機背面之防盜貼紙移除後，將手機藏放在褲子口袋
    內，據以避免其在離去該店之過程中，會觸發門口防盜感應
    警報或遭店員發覺，另因被告在離開該店後，猶能正常騎乘
    腳踏車返家，由此在在足徵被告案發當下之精神狀況甚屬正
    常，並無辯護人所稱辨識行為違法或依其辨識而行為之能力
    顯較常人為低之情形。益且，依被告於警詢中供稱：伊在店
    內閒逛時剛好看到那台iPhone13 Pro Max手機，伊覺得很好
    奇，因為伊之前有看過朋友用那種手機在玩遊戲，所以伊也
    想試試看等語（見偵卷第12頁），經核與其於審理中自承：
    伊那天到燦坤時，看到那台手機覺得很好奇，所以拿了手機
    就走等語相符（見本院簡上卷第73頁），更足認被告本案應
    係對該手機感到好奇遂起意下手行竊，並無因精神疾病致其
    辨識行為違法或依其辨識而行為之能力顯著減低之情狀，核
    無適用刑法第19條第2項規定以減輕其刑之餘地。
　㈢原審以被告罪證明確，予以論罪科刑，固非無見。惟查，被
    告於原審判決後業與告訴人達成和解，此有和解書1紙在卷
    可證（見本院簡上卷第21頁），而原審於量刑時未及審酌此
    對被告有利之量刑事由，且因本案量刑之基礎事實業已變更
    ，故被告以其業與告訴人達成和解為由提起上訴，並請求從
    輕量刑，即非無據，原審判決既有此未洽之處，自難以維持
    ，應由本院撤銷改判之。
  ㈣爰審酌被告具有工作能力，卻不思以正當途徑獲取財物，竟
    因一時好奇而基於貪念，徒手竊取告訴人所管領且價值甚高
    之iPhone13 Pro Max手機1支，所為甚屬不該。復考量被告
    前因竊盜案件經法院為科刑判決並宣告緩刑後，現仍在緩刑
    期間內，此品行資料有臺灣高等法院被告前案紀錄表1份存
    卷可查，尚難認其素行甚良。惟念被告犯後於偵訊及審理中
    均坦承犯行，且其業與告訴人達成和解，並已將所竊取之手
    機合法發還告訴人，足見其犯後態度良好，且告訴人本案所
    受損害已有所減輕。兼衡被告領有中度身心障礙證明（見偵
    卷第13頁），及其於審理中自陳學歷為國小畢業，現無業，
    家中無人需其扶養等語（見本院簡上卷第74至75頁）之智識
    程度、家庭與生活狀況，暨告訴人於和解書中表明不再追究
    被告之刑事責任，並同意法院對被告從輕量刑之刑度意見（
    見本院簡上卷第21頁）等一切情狀，量處如主文所示之刑，
    並諭知易科罰金之折算標準，以資警惕。
　㈤末查被告未曾因故意犯罪而受有期徒刑以上刑之宣告，有前
    揭臺灣高等法院被告前案紀錄表1份附卷可參，固合於刑法
    第74條第1項第1款得宣告緩刑之形式要件。惟經本院審酌被
    告本案之犯罪情節，並考量被告前於110年2月22日，在址設
    苑裡鎮信義路1之2號之久久大賣場內，下手竊取該店所陳列
    之鬧鐘及電話各1個，因而涉犯竊盜罪，並經本院於110年9
    月16日以110年度簡上字第45號判決判處拘役10日，緩刑2年
    確定。詎其未思警惕，竟仍在緩刑期間內，故意再犯本案罪
    質相同且犯罪情節相似之竊盜犯行，則為達教化警惕之效，
    本院認本案並無暫不執行刑罰為適當之情狀，自不宜對被告
    再為緩刑之宣告，附此敘明。
四、沒收部分：　　
　　按犯罪所得已實際合法發還被害人者，不予宣告沒收或追徵
    。刑法第38條之1第5項定有明文。查被告所竊得之手機1支
    已實際合法發還告訴人乙節，有贓物認領保管單1紙在卷為
    憑（見偵卷第23頁），是以，本院自無庸再對被告之犯罪所
    得為沒收之諭知。　
據上論斷，應依刑事訴訟法第455條之1第1項、第3項、第369條
第1項前段、第364條、第299條第1項前段，刑法第320條第1項、
第41條第1項前段，刑法施行法第1條之1第1項，判決如主文。
本案經檢察官莊佳瑋聲請以簡易判決處刑，檢察官陳昭銘到庭執
行職務
中　　華　　民　　國　　111 　年　　11　　月　　9 　　日
                  刑事第四庭  審判長法  官  魏宏安
                                    法  官  王瀅婷
                                    法  官  朱俊瑋
以上正本證明與原本無異。
本判決不得上訴。
                                    書記官  鄭雅雁　　
中　　華　　民　　國　　111 　年　　11　　月　　9 　　日
附錄本案論罪科刑法條：
中華民國刑法第320條
意圖為自己或第三人不法之所有，而竊取他人之動產者，為竊盜
罪，處5年以下有期徒刑、拘役或50萬元以下罰金。
意圖為自己或第三人不法之利益，而竊佔他人之不動產者，依前
項之規定處斷。
前二項之未遂犯罰之。